【裁判字號】    90,台上,408
【裁判日期】    900315
【裁判案由】    租佃爭議
【裁判全文】
最高法院民事判決                                  九十年度台上字第四○八號
    上 訴 人  乙○○○
    被上訴人  甲 ○ ○
右當事人間租佃爭議事件，上訴人對於中華民國八十八年九月十四日台灣高等法院台
中分院第二審判決（八十八年度上字第一四○號），提起上訴，本院判決如左：
    主  文
上訴駁回。
第三審訴訟費用由上訴人負擔。
    理  由
本件上訴人主張：伊之夫張燕甲生前將所有坐落彰化縣鹿港鎮○○段第二九二六號面
積○‧二○二公頃及同段第二九二七號面積○‧二五九公頃之耕地出租予被上訴人之
父張炳煌，約定地租為每年稻谷一千六百台斤，張炳煌死亡後，由被上訴人繼承其承
租人之地位。詎被上訴人自民國七十八年起即未支付租金，張燕甲於八十五年十二月
十七日以存證信函催告被上訴人，限於文到十五日內付清欠租無效，乃於八十六年二
月十九日以存證信函通知被上訴人終止租約。張燕甲於八十六年五月十一日死亡，伊
為其繼承人，就系爭耕地已辦畢繼承登記等情，本於租賃物返還請求權及無權占有之
法律關係，求為命被上訴人將系爭耕地返還予伊之判決。
被上訴人則以：張燕甲及張炳煌約定租谷繳至訴外人郭張秀言所設米店，張燕甲則視
實際需要向郭張秀言取米或折換現金。伊業將七十四年起至八十四年止之租金繳至郭
張秀言處，八十五年之租金則遭上訴人拒收。伊未積欠任何租金，上訴人不得終止租
約收回耕地等語，資為抗辯。
原審以：上訴人就其主張之事實，固據提出台灣省彰化縣私有耕地租約書、土地登記
簿謄本、存證信函等件為證。然查張燕甲及張炳煌約定，租谷應於郭張秀言所設米店
繳納，張燕甲並委託郭張秀言代為收受，張炳煌死亡後，被上訴人持續付租，未曾間
斷，自七十八年起至八十四年間之租谷，均存放郭張秀言處，其中之八十四年租谷，
係簽發支票支付，業經郭張秀言證述屬實，並有帳冊二本在卷可稽。次查上訴人於第
一審法院自認：六十五年以前我們住鹿港街上，六十五年以後去海埔里養鰻，後來被
上訴人之母告知稻谷在郭張秀言處，所以才去郭張秀言處收租，每季結算八百台斤換
算金錢等語。足見系爭租金有以稻谷折算現金之事實。張燕甲固於八十五年十二月十
七日以存證信函催告被上訴人，限期命被上訴人給付自七十八年起之租金，並於八十
六年二月十九日以被上訴人積欠租金達兩年以上為由，通知被上訴人終止系爭租約。
但查張燕甲為催告時，被上訴業已付清自七十八年起至八十四年止之租谷，有如前述
，其並無積欠租金達兩年之總額情事，張燕甲所為終止系爭租約之意思表示，不生終
止之效力。上訴人主張系爭租約業經張燕甲終止，依租賃物返還請求權及無權占有之
法律關係，請求被上訴人返還系爭耕地，難謂有據，不應准許。爰維持第一審所為上
訴人敗訴之判決，駁回其上訴，經核於法洵無違誤。上訴論旨，指摘原判決不當，求
予廢棄，非有理由。
據上論結，本件上訴為無理由，依民事訴訟法第四百八十一條、第四百四十九條第一
項、第七十八條，判決如主文。
中      華      民      國     九十     年      三      月      十五    日
                              最高法院民事第三庭
                                  審判長法官  林  奇  福
                                        法官  陳  國  禎
                                        法官  李  彥  文
                                        法官  陳  重  瑜
                                        法官  鄭  玉  山
      右正本證明與原本無異
                                              書  記  官
中      華      民      國     九十     年      三      月    二十九    日
                                                                        ｖ


司法院資訊處製作；財團法人民間司法改革基金會備份。
